【裁判字號】    98,台上,4743
【裁判日期】    980820
【裁判案由】    違反水土保持法
【裁判全文】
最高法院刑事判決            九十八年度台上字第四七四三號
上  訴  人  甲○○
                    原住台灣省屏東縣牡丹鄉○○村○○路20
上列上訴人因違反水土保持法案件，不服台灣高等法院高雄分院
中華民國九十五年五月八日第二審判決（九十四年度上訴字第一
七三五號，起訴案號：台灣屏東地方法院檢察署九十一年度偵字
第三五一四號），提起上訴，本院判決如下：
    主  文
原判決撤銷，發回台灣高等法院高雄分院。
    理  由
本件原判決認定上訴人甲○○有其事實欄所載之犯行，因而撤銷
第一審關於上訴人部分之判決，改判仍論上訴人以在公有山坡地
內，未經同意擅自從事水土保持法第八條第一項第二款之開發，
致生水土流失罪，量處有期徒刑一年，併諭知相關之從刑；固非
無見。
惟查：依刑事訴訟法第三百七十一條規定，第二審法院得不待被
告陳述，逕行判決者，以被告於審判期日經合法傳喚，無正當之
理由不到庭者為限。又送達文書，除刑事訴訟法第一編第六章有
特別規定外，同法第六十二條明定準用民事訴訟法之規定。是刑
事訴訟文書之送達，得準用民事訴訟法第第一百三十八條關於寄
存送達之規定，將文書寄存送達地之自治或警察機關以為送達。
本件上訴人於第一審時住（即戶籍地）屏東縣牡丹鄉○○村○○
路二０之二號；居所地為台南市○區○○○路二段三一五號五弄
六號五樓。觀第一審判決書之記載及卷內相關資料甚明。乃原審
審理期日之傳票，並未向上訴人前開台南市之居所送達，而係採
郵寄送達方式向上訴人之前開戶籍地送達。然郵務人員以在送達
處所（上訴人戶籍地）未會晤本人亦無受領文書之同居人或受僱
人，而將審理期日傳票寄存在屏東縣警察局里港分局泰山派出所
，以為送達。經查原審審理期日傳票之送達地即屏東縣牡丹鄉○
○村○○路二０之二號，屬屏東縣警察局恆春分局旭海派出所管
轄，郵務人員卻將應送達之審判期日傳票寄存在非管轄之警察機
關即屏東縣警察局里港分局泰山派出所，有送達證書在卷可稽（
見原審卷第三０頁），其寄存送達不合法，難認上訴人已經合法
傳喚。原審誤以上訴人於審判期日，經合法傳喚，無正當之理由
不到庭，不待其陳述，逕行判決，尚有未合。上訴人上訴意旨指
摘原判決不當，非無理由，應認有撤銷原判決發回更審之原因。
至原判決說明不另為無罪之諭知部分，基於審判不可分原則，併
予撤銷發回更審，附此敘明。
據上論結，應依刑事訴訟法第三百九十七條、第四百零一條，判
決如主文。
中    華    民    國  九十八  年    八    月   二十   日
                      最高法院刑事第八庭
                          審判長法官  洪  文  章
                                法官  王  居  財
                                法官  郭  毓  洲
                                法官  黃  梅  月
                                法官  邱  同  印
      本件正本證明與原本無異
                                      書  記  官
中    華    民    國  九十八  年    八    月  二十五  日
                                                      V


司法院資訊處製作；財團法人民間司法改革基金會備份。
